【裁判字號】    97,消債更,678
【裁判日期】    980123
【裁判案由】    更生事件
【裁判全文】
臺灣臺北地方法院民事裁定           97年度消債更字第678號
聲  請  人
即債務人      甲○○
上列當事人因消費者債務清理事件聲請更生及保全處分，本院裁
定如下：
    主  文
更生及保全處分之聲請均駁回。
聲請費用由聲請人負擔。
    理  由
一、按債務人不能清償債務或有不能清償之虞者，得依本條例所
    定更生或清算程序，清理其債務，消費者債務清理條例（下
    稱本條例）第3 條定有明文。又聲請更生或清算不合程式或
    不備其他要件者，法院應以裁定駁回之，但其情形可以補正
    者，法院應定期間先命補正，復為本條例第8條所明定。
二、本件債務人聲請更生意旨略以：其積欠債權銀行總金額約新
    台幣（下同）688,862元，因入不敷出、被倒會及配偶投資
    失利等原因，有不能清償債務情事，前已提出債權人清冊，
    以書面向最大債權金融機構富邦商業銀行股份有限公司請求
    依本條例第151條第1項規定申請前置協商債務清償方案，惟
    前置協商並未成立，且其無擔保或無優先權之債務總額復未
    逾1,200萬元，且未經法院裁定開始清算程序或宣告破產，
    爰依法聲請更生云云。
三、惟查，本件依債務人提出前置協商不成立通知書所載，其前
    置協商不成立之原因乃「無法負擔任何還款條件」，經本院
    依職權向最大債權金融機構即台北富邦商業銀行股份有限公
    司查詢結果，該銀行回覆稱所謂「無法負擔任何還款絛件」
    乃指債務人每月僅願償還2,000元，因此協商不成立等語，
    有該銀行民事陳報狀在卷可稽。而依債務人提出其於聲請本
    件更生前2年財產及收入狀況說明書觀之，其每月薪資所得
    約35,000元，債務人雖主張其次女乙○○因輕微心理智障，
    有賴債務人扶養，惟查乙○○均95年、96年分別有薪資收入
    168,722元、176,801元，則債務人全戶月平均收入約49,397
    元，參酌97年度內政部主計處頒佈之台北市最低生活費標準
    ，其中負擔房貸、房租者以14,152元，未負擔房貸、房租者
    以10,384元為準據計算，債務人每月所得扣除必要生活支出
    尚餘24,861元（49,397-14,152-10,384＝24,861元），自非
    不能清償其積欠債務。債務人雖稱因其尚須扶養亡弟之子，
    其配偶長期失業，家計全由債務人一人承擔，而有不能清償
    債務之情事云云。然查，債務人之配偶雖無工作所得，但名
    下尚有土地一筆，且債務人之配偶正值壯年，應具有勞動能
    力，債務人之侄亦非債務人之法定所需扶養之人，債務人並
    自承其侄母親尚在，另有債務人之弟、妹可以負擔其侄生活
    費用、學費等，則債務人主張其所負擔之扶養費沈重，無法
    負擔前開還款方案等語，應屬消極未盡相關協商義務，顯然
    無與台北富邦商業銀行股份有限公司成立協商之真意，難謂
    已踐履本條例第151條規定之前置協商程序。
四、綜上，本件更生之聲請，依債務人所述事實及所提證據，堪
    認係可歸責於債務人之事由致協商不成立，且債務人之收入
    狀況，非不能清償債務或有不能清償之虞。從而，債務人未
    依正當程序進行協商，該欠缺又屬無從補正，債務人又無不
    能清償債務或有不能清償債務之虞等情，依首揭說明，自應
    駁回其更生之聲請，又債務人更生之聲請既經駁回，其保全
    處分之聲請亦失所附麗，應併予駁回。爰裁定如主文。
中    華    民    國    98    年    1     月    23    日
                  民事第三庭  法      官  管靜怡
上為正本係照原本作成。
本件不得抗告。
中    華    民    國    98    年    1     月    23    日
                              書  記  官  張婕妤


司法院資訊處製作；財團法人民間司法改革基金會備份。
